臺灣臺北地方法院刑事判決　　　　　　　　　　　　　九十三年度自緝字第五五號
　　自　訴　人　乙○○
　　　　　　　　　　　　（另案於臺灣臺北監獄執行中）
　　被　　　告　丙○○
右列被告因詐欺案件，經自訴人提起自訴，本院判決如左：
    主      文
丙○○意圖為自己不法之所有，以詐術使人將本人之物交付，處有期徒刑伍月，如易
科罰金，以參佰元折算壹日。
    事      實
一、丙○○在民國八十八年間，有一侄子在本院擔任法官。適乙○○因涉犯殺人案件
    ，經檢察官提起公訴並於法院審理中。在八十八年八月二十日左右，乙○○至丙○○之乾妹甲○○於臺北市○○區○○街附近所開設之茶室消費，發現有以丙○○侄子名義所送之盆栽，隨即要求甲○○介紹丙○○與其認識。待甲○○介紹丙○○與乙○○認識後，丙○○見乙○○因案涉訟遂認為有機可乘，乃在該年八月
    二十日左右，在前揭甲○○所開設之茶室內，對乙○○誆稱其有侄子任職司法界
    ，可以關說乙○○涉訟之司法案件，並將之大事化小、小事化無，亦可代其找尋
    律師進行訴訟云云，致乙○○陷於錯誤，認為丙○○確實有相當之管道可以代其
    處理訴訟，遂請丙○○代其處理所涉訟之案件，並同意交付丙○○金錢以為處理
    所需，且陸續於八十八年八月二十日至該年九月間某日止，在前述甲○○所開設
    之茶室內，分三次各交付新臺幣（下同）三萬元、六萬元及五萬元（以上共計十
    四萬元）予丙○○。惟後來乙○○所涉訟案件並無任何減輕之情形，也未見丙○○代其所委任之律師，乙○○始知受騙。
二、案經乙○○提起自訴。
    理      由
一、訊據被告丙○○對於有於前揭時地向自訴人乙○○拿取金錢一事固予承認，惟矢
    口否認有何詐欺之情，辯稱其只是向乙○○借錢，並沒有承諾或向乙○○表示要
    代其擺平官司或聘請律師云云。查本件自訴人於八十八年間確曾因殺人未遂等案
    件於法院涉訟中，自訴人現正因該案件於臺灣臺北監獄執行中（刑滿日為九十八
    年八月二十二日）等情，有臺灣高等法院八十九年度上訴字第一六七七號判決及
    臺灣臺北監獄受刑人在監執行證明書各一份在卷可稽（分見本院九十年度自字第
    五四二號卷第七十頁至第七十五頁，及本院卷內九十三年十一月九日準備程序筆
    錄後），此情已足認定。從而，本件所應審究者，乃被告有無向自訴人拿取金錢
    ？若有，是否係施用詐術使自訴人陷於錯誤並進而交付金錢。經查：
  (一)被告有於八十八年八月二十日至該年九月間之某日止，分三次在甲○○所開設位
    於臺北市○○區○○街附近所開設之茶室內，第一次拿取三萬元、第二次六萬元
    、第三次拿取五萬元，三次共拿取自訴人所交付之十四萬元（自訴狀誤載為十七
    萬元，自訴人已於本院九十三年十一月三十日審判筆錄第十一頁自承係十四萬元
    ）等情，除據自訴人指訴明確外，證人甲○○亦於本院審理中結證稱被告確實有
    於前述時段中，在其開設於臺北市○○區○○街附近之茶室內，向自訴人拿取金
    錢等語（見本院九十三年十一月三十日審判筆錄第五頁）。由證人甲○○能明確
    指出第一次之金錢數額為三萬元（見本院前揭審判筆錄第五頁），此情與自訴人
    所述第一次交付予被告之數額為三萬元一情完全相符（同見本院前揭審判筆錄第
    十一頁），並徵諸被告對於確實有拿取自訴人所交付之金錢一情並不否認（見本
    院九十三年十一月十六日準備程序筆錄第三頁）等情觀之，足認被告確實有於前
    揭時地共收取自訴人所交付之十四萬元之事實，此情已足認定。
  (二)被告既有於前揭時地共收取自訴人十四萬元之情，則其次需審酌者，乃關於該十
    四萬元之用途，被告究竟係如何向自訴人表示，使自訴人願意交付被告十四萬元
    ？就此部分，自訴人已明確指訴當時該筆金錢之目的除被告要代其聘請律師外，
    被告亦向自訴人表示其因為有侄子任職於本院，所以才交付金錢予被告等語（見
    本院九十三年十一月十六日準備程序筆錄第三頁至第四頁）；證人甲○○於本院
    審理中，亦證稱當時被告向自訴人收錢時，有說其有能力能夠「搓」掉自訴人所
    涉訟之案件及聘請律師，所謂「搓」掉案件，是指將該案件處理到沒有事情之意
    ；且當自訴人交錢予被告時，被告還特別強調「好，我馬上去辦」等語（見本院
    前揭審判筆錄第六頁至第八頁），足證被告當時確實對自訴人施用詐術，使自訴
    人誤以為被告有辦法可以聘請律師及關說自訴人所涉訟之案件，並進而交付十四
    萬元予被告。參以卷內並無任何證據可資證明被告於收受自訴人交付之金錢後，
    對自訴人所涉訟之案件，有為任何關說或代其聘請律師等行為，更足證被告所述
    可以代自訴人聘請律師或擺平案件云云，顯然係屬對自訴人所施用之詐術，此情
    均足認定。被告雖辯稱該筆錢是其向自訴人之借款云云，然徵諸被告與自訴人本
    來並不相識，而之所以要透過甲○○介紹被告與其認識，起因完全是自訴人在甲○○所開設之茶店內，發現有以本院法官名義所送之盆栽，遂要求甲○○介紹被
    告與自訴人認識，故自訴人與被告二人原來既不相識，何以自訴人要借款予被告
    ？此點顯與常理不合，故被告此點所辯並不足採。
  (三)據上所述，本件事證明確，被告犯行堪以認定，所辯並不足採。
三、本件被告並無代自訴人聘請律師或替其關說案件之真意，竟向自訴人施用詐術誆
    稱願代其聘請律師及關說案件，使自訴人陷於錯誤而交付十四萬元之款項予被告
    ，核其所為，係犯刑法第三百三十九條第一項詐欺罪。自訴人雖然前後共交付三
    次金錢予被告，但被告施用詐術之行為僅有一次，僅係自訴人分次將金錢交付予
    被告而已，是被告所犯仍係單純一罪而非連續犯或接續犯。爰審酌被告之行為對
    司法威信傷害甚大，使一般百姓誤以為可以透過關說或金錢賄賂之方式，達到影
    響職司審判工作司法人員職務行使之情，犯罪情節甚為重大及其他一切情狀，量
    處如主文所示之刑，以示懲儆。又被告行為後，刑法第四十一條業於九十年一月
    十日修正公布施行，於同年月十二日生效，關於易科罰金之條件，業經修正為同
    法條第一項前段「犯最重本刑為五年以下有期徒刑以下之刑之罪，而受六個月以
    下有期徒刑或拘役之宣告，因身體、教育、職業、家庭之關係或其他正當事由，
    執行顯有困難者，得以一元以上三元以下折算一日，易科罰金」，是比較新舊法
    結果，以新法有利於被告，應依刑法第二條第一項前段適用裁判時之法律，依修
    正後刑法第四十一條第一項規定，就主文所示之宣告刑諭知易科罰金之折算標準
    。
四、被告雖另因詐欺案件經臺灣基隆地方法院於八十九年十月四日，以八十九年度易
    字第一二五號判決判處有期徒刑四月確定；且現另因共同詐欺案件，經臺灣士林
    地方法院檢察署偵查中（該案件犯罪時間係於八十八年六月間，共犯丁○○前經
    臺灣士林地方法院於九十年七月五日以九十年度易字第二七四號判處有期徒刑四
    月，並於九十一年一月十四日經臺灣高等法院以九十年度上易字第三三四三號判
    決駁回上訴確定），但本件被告係因為在案外人甲○○於八十八年八月間介紹其
    與自訴人認識後，見有機可乘，方於該時起意詐欺自訴人，是在認識自訴人之前
    ，被告既不知悉自訴人有刑事案件繫屬於法院，亦不知悉自訴人要與其認識之目
    的，自難認與其所另犯之前揭案件，有何裁判上一罪之關係；徵諸被告亦自承本
    案與前開二案間並無關係（見本院前揭審判筆錄第十頁），更足認本案與開二案
    間，並無任何連續犯之裁判上一罪關係，併此敘明。
五、另被告雖請求傳喚丁○○以證明其無詐欺之事實，惟丁○○經本院依其住所地址
    傳喚並未到庭，被告亦自承不知丁○○人在何處等語（見本院九十三年十一月十
    六日準備程序筆錄第六頁），是該部分即屬刑事訴訟法第一百六十三條之二第二
    項第一款不能調查之證據，自無庸再行傳喚，併此敘明。
據上論斷，應依刑事訴訟法第三百四十三條、第二百九十九條第一項前段，刑法第二
條第一項前段、第三百三十九條第一項、修正後第四十一條第一項前段，罰金罰鍰提
高標準條例第一條前段、第二條，判決如主文。
中　　　華　　　民　　　國　　九十三　　年　　 十二 　　月　　 十四 　　日
                              臺灣臺北地方法院刑事第十四庭
                                  審判長法  官  吳靜怡
                                        法  官  孫萍萍
                                        法  官  吳冠霆
右正本證明與原本無異。
如不服本判決，應於判決送達後十日內向本院提出上訴狀（應抄附繕本）。告訴人或
被害人如對於本判決不服者，應具備理由請求檢察官上訴，其上訴期間之計算係以檢
察官收受判決正本之日期為準。
                                        書記官  楊文祥
中　　　華　　　民　　　國　　九十三　　年　　 十二 　　月　　 十四 　　日
附錄法條：刑法第三百三十九條
中華民國刑法第三百三十九條
(普通詐欺罪)
意圖為自己或第三人不法之所有，以詐術使人將本人或第三人之物交付者，處五年以
下有期徒刑、拘役或科或併科一千元以下罰金。
以前項方法得財產上不法之利益或使第三人得之者，亦同。
前二項之未遂犯罰之。
